臺灣屏東地方法院刑事判決　　　　　　　　　　　　　九十三年度易字第三六五號
　　公　訴　人　臺灣屏東地方法院檢察署檢察官
　　被　　　告　甲○○
右列被告因恐嚇取財案件，經檢察官提起公訴（九十二年度偵緝字第二五六號），本
院判決如左：
    主  文
甲○○無罪。
    理  由
一、公訴意旨略以：被告甲○○於民國九十一年間某日，在屏東縣某處，將其屏東郵
    局民生路郵局存簿儲金簿一本及提款卡一張（局號ＯＯ七ＯＯＯ─五、帳號一二
    八五六三─Ｏ號），基於幫助恐嚇取財之犯意，以不詳之代價賣予不詳姓名年籍
    之成年人，再由不詳姓名之成年人提供予蘇景秋、蘇王彩雲（此二人涉案部分已
    由臺灣臺南地方法院另行判決），作為恐嚇匯款之用，適有告訴人丙○○所有之
    四隻賽鴿、乙○○所有之十六隻賽鴿遭竊，蘇景秋、蘇王彩雲分別向告訴人丙○○、乙○○恐嚇稱其等之鴿子在伊手上，如要鴿子，將錢匯入被告甲○○之帳戶
    內，否則要將鴿子殺死，致告訴人丙○○、乙○○等人心生畏懼，分別依照指示
    於九十一年四月十六日、同年五月三十一日將新臺幣（以下同）一萬一千元、二
    萬五千元匯入被告甲○○之前揭帳戶中。嗣經警方於九十一年六月七日十八時許
    ，持搜索票至台南縣東山鄉大客村凹子腳四二號蘇景秋、蘇王彩雲住處搜索，始
    查獲上情，因認被告所為，涉犯刑法第安十條第一項前段、第三百四十六條第一
    項之幫助恐嚇取財罪嫌等語。
二、按犯罪事實應依證據認定之，無證據不得推定其犯罪事實，又不能證明被告犯罪
    者，應諭知無罪之判決，刑事訴訟法第一百五十四條、第三百零一條第一項分別
    定有明文。次按刑事訴訟法上所謂認定犯罪事實之證據，係指足以認定被告確有
    犯罪行為之積極證據而言，該項證據自須適合於被告犯罪事實之認定，始得採為
    斷罪資料。如未能發現相當證據，或證據不足以證明，自不能以推測或擬制之方
    法，以為裁判之基礎。又刑事訴訟上證明之資料，無論其為直接或間接證據，均
    須達於通常一般之人均不致有所懷疑，而得確信其為真實之程度，始得據為有罪
    之認定，若其關於被告是否犯罪之證明未能達此程度，而有合理性懷疑之存在，
    致使無從形成有罪之確信，根據「罪證有疑，利於被告」之證據法則，即不得遽
    為不利被告之認定，此分別有最高法院二十九年上字第三一○五號、四十年臺上
    字第八六號、七十六年臺上字第四九八六號判例可資參照。
三、訊據被告固坦承其所有之郵局帳戶（局號ＯＯ七ＯＯＯ─五、帳號一二八五六三
    ─Ｏ號）之儲金簿及提款卡於九十一年四、五月間並非為其所用之事實，惟辯稱
    其郵局儲金簿、提款卡均於九十年五、六月間某日遺失，至九十一年五月間查覺
    後，即於同年月八日向屏東郵局申請止付並補發，對於其郵局帳戶遭他人作為勒
    贖匯款之用等情，均不知情等語。
四、經查，公訴人主張被告甲○○之郵局帳戶（局號ＯＯ七ＯＯＯ─五、帳號一二八
    五六三─Ｏ號）曾為另案被告蘇景秋、蘇王彩雲作為恐嚇告訴人丙○○、乙○○
    匯入金錢之用等情，業經告訴人丙○○、乙○○指述明確，並有中華郵政股份有
    限公司屏東郵局九十二年五月十六日屏營字第○九二五○○○八八六號函所附該
    帳戶歷史交易清單一份及匯款單一紙在卷可按，應堪認為真實。惟被告辯稱上開
    郵局帳戶儲金簿、提款卡曾於九十年五、六月間遺失之事實，亦有前揭中華郵政
    股份有限公司函文所附之九十一年五月八日屏東郵局儲金簿掛失止付申請書、郵
    政金融卡申請書影本各一紙附卷可參，且依被告前開帳戶支歷史交易清單所示，
    該帳戶於九十年三月十九日至同年十月四日之期間，並無存款、提款之紀錄，結
    存金額亦僅剩餘二十元，而九十年十月四日之後至九十一五月八日被告至屏東郵
    局掛失止付為止，該帳戶提、存次數甚為頻繁，結餘金額有數千元至八萬餘元不
    等，其使用型態截然不同，則被告前開辯詞，尚非不能採信。
五、另公訴人雖以告訴人丙○○及乙○○之指述為證，認被告有為起訴書所載犯行，
    然查，告訴人丙○○及乙○○之前開指述，無非係說明有姓名不詳之人將其等所
    有之鴿子擄走，並以電話恐嚇丙○○、乙○○將贖款匯入被告之前開帳戶中之事
    實，然該事實與被告之郵局儲金簿及提款卡究係遺失或者係提供他人作為恐嚇取
    財之用，並無直接關連。至證人即另案被告黃辰昌於檢察官偵查時雖證稱在屏東
    縣內埔鄉龍潭村的電玩店內看過被告，然並未指稱被告有將其印章、郵局儲金簿
    及提款卡提供他人作為犯罪之用等行為，亦不足以做為被告涉犯幫助恐嚇取財罪
    之證據。又被告於九十一年六月十日製作警詢筆錄後，雖於同年月二十一日以提
    款卡將其帳戶內，由乙○○匯入之二萬五千元贖款提領一空，然此行為與被告是
    否將其郵局帳戶提供他人使用並無直接相關，且該筆二萬五千元款項於同年五月
    三十一日存入後，至六月二十一日始行領出，與九十年十月至九十一年四月期間
    均存入隨即於當日或隔日領出之行為態樣顯然有異，告訴人乙○○復於警詢時稱
    伊於九十一年五月三十一日九時許將二萬五千元匯入被告帳戶後，於同日十一時
    許即接到恐嚇電話稱該筆款項無法領取，命伊再將四萬五千元匯入另一帳戶等語
    （見九十一年五月三十一日乙○○警詢筆錄），與被告於九十一年五月八日向郵
    局申請掛失止付，他人無法再利用其帳戶提領款項之事實相符，故被告前開提領
    其帳戶內金錢之行為，亦不足以為認定被告涉案之證明。故本院審酌卷內資料，
    均無具體事證足認被告就另案被告蘇景秋、蘇王彩雲恐嚇取財犯行間有幫助犯之
    關係，即不可任意推定，致違反發見真實之原則。此外，復查無其他積極證據足
    認被告有何幫助恐嚇取財之犯行，揆諸上開說明，尚不能證明被告犯罪，自應依
    法為被告無罪之諭知。
六、至公訴人雖於本院準備程序時聲請傳喚告訴人丙○○到庭為證，然其待證事實僅
    係告訴人丙○○如何遭恐嚇取財之情節，與被告是否涉案並無直接關連已如前述
    ，本院因認無予傳喚之必要。又被告前開提領告訴人乙○○回入其郵局帳戶內之
    二萬五千元後，竟留由自己花用，其此部分行為是否另涉侵占罪嫌，應由檢察官
    另行偵查，均附此敘明。
據上論斷，應依刑事訴訟法第第三百零一條第一項，判決如主文。
本案經檢察官莊啟勝到庭執行職務。
中      華      民      國    九十三      年      十二     月    十五   日
                                  臺灣屏東地方法院刑事第五庭
                                      審判長法　官　羅森德
                                            法　官　楊文廣
                                            法　官　林柏泓
右正本證明與原本無異。
如不服本判決應於收受本判決送達後十日內向本院提出上訴書狀，其未敘述上訴理由
者，並得於提起上訴後十日內向本院補提理由書狀（均須按他造當事人之人數附繕本
 ）「切勿逕送上級法院」
                                            書記官  劉淑蓉
中　　　華　　　民　　　國　　九十三　　年　　 十二 　　月　　 十五 　　日
